臺灣臺南地方法院臺南簡易庭民事判決　
110年度南簡字第896號
原      告  黃天辰  
被      告  林銘駿  
訴訟代理人  黃紹文律師
上列當事人間請求修繕房屋事件，經本院於民國110 年10 月5日
言詞辯論終結，判決如下︰
    主    文
原告之訴駁回。
訴訟費用新臺幣4,080元由原告負擔。　　
　　事實及理由
一、原告主張：
　㈠兩造於民國(下同)103年11月11日向被告承租門牌號碼臺南市
    ○○區○○里○○0000號房屋（下稱系爭房屋），約定租期自104
    年2月1日起至114年1月31日止，因系爭房屋年久失修嚴重漏
    水，二樓天花板每逢下大雨，漏水非常嚴重，已造成多間房
    間天花板崩落，家具與壁紙嚴重受損無法使用，最嚴重之二
    樓前面右邊房間天花板全部歪曲傾斜，隨時會有崩落之危險
    ，必須全部拆除，其餘四間房間牆壁亦有嚴重壁癌等情狀，
    自應由被告負擔修繕。然前經原告以110年2月8日及同年3月
    15日函催告被告修繕，其均置之不理，依民法第430條規定
    ，原告得於自行修繕後，請求被告償還費用。
　㈡並聲明：被告應給付原告38萬元，及自起訴狀繕本送達翌日
    起至清償日止，按年息百分之5計算之利息（見卷第97、107
    頁）。
二、被告答辯：
  ㈠系爭房屋於77年興建，被告於95年拍賣取得，出租與原告時
    屋齡雖已近30年，但無礙供居住使用，原告承租時表示要自
    行裝修，故兩造約定依現況交屋，並由被告補貼原告防水費
    用5萬元，由原告自行處理漏水事宜，原告主張室内裝修損
    壞部分，並非被告應負擔之部分，是其陳稱應由被告負修繕
    義務，並非事實。又被告已於110年1、2月間委請訴外人崇
    信工程行施作系爭房屋屋頂地坪牆面及兩側外牆（風頭壁）
    防水工程，花費30萬元，已高於1年租金，原告陳稱被告未
    盡修繕義務，亦非事實。
  ㈡原告雖提出協富工程行工程估價單，執此請求修繕費用38萬
    元，但該估價單所載之項目均為室内裝修部分，是否確有修
    繕必要，是否應由被告負擔修繕，原告均未具體說明，且上
    開費用僅係估價，原告既未實際修繕支付，則其依民法第43
    0條規定，請求被告償還，自有未合。
  ㈢並聲明：原告之訴駁回。
三、本院之判斷：
　㈠按出租人應以合於所約定使用收益之租賃物，交付承租人，
    並應於租賃關係存續中，保持其合於約定使用、收益之狀態
    ；租賃物之修繕，除契約另有訂定或另有習慣外，由出租人
    負擔；租賃關係存續中，租賃物如有修繕之必要，應由出租
    人負擔者，承租人得定相當期限，催告出租人修繕，如出租
    人於其期限內不為修繕者，承租人得終止契約或自行修繕而
    請求出租人償還其費用或於租金中扣除之。民法第423條、
    第429條第1項、第430條分別定有明文。據上規定，租賃關
    係存續中，租賃物如有修繕之必要，而應由出租人負擔者，
    承租人定相當期限催告出租人修繕，如出租人於其期限內不
    為修繕者，承租人自行修繕而請求出租人償還其費用，應以
    承租人確已支出自行修繕費用為前提，故倘承租人尚未實際
    支出修繕費用，亦不得逕依估價單請求出租人償還。
　㈡經查：
　1.原告主張：其自104年2月1日起向被告承租系爭房屋，現租
    賃關係仍存續中，系爭房屋因年久失修嚴重漏水，屋內天花
    板崩落、牆壁壁癌嚴重等情，應有修繕之必要；然其前經催
    告被告修繕，被告均置之不理，其乃自行委請協富工程行估
    價修繕所需費用共計38萬元等情，業據提出租賃契約書影本
    、系爭房屋現況照片、存證信函影本、協富工程行110年3月
    31日工程估價單等為證(見卷第21-59、159-179頁)，固非無
    據。
　2.然租賃關係存續中，租賃物如有修繕之必要，而應由出租人
    負擔者，承租人定相當期限催告出租人修繕，如出租人於其
    期限內不為修繕者，承租人自行修繕而請求出租人償還其費
    用，應以承租人確已支出自行修繕費用為前提，倘承租人並
    實際支出修繕費用，尚不得逕依估價單請求出租人償還，已
    如前述。
　3.而原告委請協富工程行估價之修繕工程，並未實際施作，原
    告亦未支出該修繕費用等情，復據其所陳明，並提出協富工
    程行負責人說明書可稽（見卷第135-137、149頁）。故縱認
    被告負有修繕系爭房屋之責，然原告既尚未自行修繕支出費
    用，自不得逕依上開估價單請求被告償還，亦堪認定。是其
    依民法第430條規定，請求被告給付估價修繕費用38萬元，
    於法顯有未合，自不應准許。
　㈢從而，原告依民法第430條規定，請求被告給付38萬元及利息
    ，為無理由，應予駁回。
四、本件事證已臻明確，兩造其餘攻擊、防禦方法及所提之證據
    方法，經審酌後認與判決結果不生影響，爰不再論述，併此
    敘明。　　
五、本件第一審訴訟費用額為4,080元（即裁判費），應由敗訴
    之原告負擔，並依職權確定之。
六、本件原定之110年10月30日宣判日，因為國定假日，故順延
    至上班日即11月1日上午11時宣判。
七、訴訟費用負擔之依據：民事訴訟法第78條。
中　　華　　民　　國　　110 　年　　11　　月　　1　　日
                        臺南簡易庭  法  官  陳淑卿
以上正本係照原本作成。
如不服本判決，應於送達後20日內，向本院提出上訴狀並表明上
訴理由，如於本判決宣示後送達前提起上訴者，應於判決送達後
20日內補提上訴理由書（須附繕本）。如委任律師提起上訴者，
應一併繳納上訴裁判費。
中　　華　　民　　國　　110 　年　　11　　月　　1 　　日
                                    書記官  謝璧卉